臺灣基隆地方法院基隆簡易庭民事判決
111年度基簡字第488號
原      告  蕭靜芬  

被      告  張世達  

上列當事人間損害賠償事件，本院於民國111年7月14日言詞辯論
終結，判決如下：
    主  文
被告應給付原告新臺幣伍仟貳佰肆拾元，自民國一百一十一年五
月十二日起至清償日止，按週年利率百分之五計算之利息。
原告其餘之訴駁回。
訴訟費用新臺幣壹仟參佰參拾元，由被告負擔新臺幣伍拾參元，
餘由原告負擔。
本判決原告勝訴部分得假執行，但被告如以新臺幣伍仟貳佰肆拾
元為原告預供擔保，得免為假執行。
原告其餘假執行之聲請駁回。
    事實及理由
一、原告起訴主張：
　　被告駕駛576-KRD號普通重型機車（下稱被告車輛）於民國1
    11年1月15日下午2時25分許，沿新北市瑞芳區逢甲路往基隆
    市方向行駛，行經新北市○○區○○路000號前時，因未注意車
    前狀況及保持足夠之安全隔間，而撞擊原告所有並駕駛之AJ
    J-1796號自用小客車（下稱系爭車輛），造成系爭車輛受損
    （下稱系爭事故），原告為修復受損之系爭車輛，因而支出
    修復費用新臺幣（下同）11,900元。嗣後原告因處理後續訴
    訟事宜而身心俱疲及睡眠不足，致其於工作時摔倒，受有左
    腳嚴重挫傷之傷害，因而支出醫藥費1,900元（原告原起訴
    時請求醫藥費10,000元，嗣於本院111年7月14日言詞辯論期
    日當庭表示將醫藥費調整為1,900元，其餘請求併入精神慰
    撫金）、交通費1,000元。再者原告復因出庭受有極大精神
    壓力，故請求精神慰撫金113,100元（原告原起訴時請求精
    神慰撫金100,000元，嗣於本院111年7月14日言詞辯論期日
    當庭表示將所請求不能工作損失5,000元及醫藥費併入精神
    慰撫金，故精神慰撫金調整為113,100元），並依侵權行為
    之法律關係，提起本件訴訟。並聲明：被告應給付原告127,
    900元及自起訴狀繕本送達翌日起至清償日止，按週年率百
    分之五計算之利息；訴訟費用由被告負擔；願供擔保，請准
    宣告假執行。
二、被告答辯略以：
　  本件道路交通事故初步分析研判表有誤及原告在禁止臨時停
    車處所臨時停車，與有過失云云。並聲明：請求駁回原告之
    訴，訴訟費用由原告負擔。
三、本院之判斷：
  ㈠原告主張被告騎乘被告車輛，於111年1月15日下午2時25分許
    ，沿新北市瑞芳區逢甲路往基隆市方向行駛，行經新北市○○
    區○○路000號前時，因未注意車前狀況及保持足夠之安全隔
    間，而撞擊原告所有並駕駛之系爭車輛，造成系爭車輛受損
    等事實，業據提出新北市政府警察局道路交通事故初步分析
    研判表、道路交通事故現場圖、道路交通事故照片黏貼紀錄
    表為證，且經本院依職權向新北市政府警察局瑞芳分局調閱
    本件交通事故卷及路口監視器影像光碟（含交通事故現場圖
    、道路交通事故調查報告表、A2類道路交通事故當事人談話
    紀錄表、道路交通事故照片黏貼紀錄表、道路交通事故當事
    人酒精測定紀錄表、道路交通事故肇事人自首情形紀錄表、
    道路交通事故當事人登記聯單）附卷可憑。本院審酌上開證
    據資料，認原告主張之事實堪信為真實。本件被告固辯稱本
    件道路交通事故初步分析研判表有誤及原告在禁止臨時停車
    處所臨時停車，與有過失云云。
　1.本件事故地點為未劃設慢車道之雙向二車道，有道路交通事
    故現場圖及現場照片可憑，兩造皆係沿新北市瑞芳區逢甲路
    由新北市瑞芳區往基隆市方向行駛，被告於警詢時表示：「
    …因為前方有兩輛汽車，我是第三輛機車，在事故地點的時
    候，第一輛汽車突然間要靠右停車，第二輛要緊急煞車，導
    致我車立即摔倒在路中央，我騎乘是靠車道右邊。肇事當時
    行車速率約30公里/時。」（見111年度偵字第2067號卷第31
    頁），且依臺灣基隆地方檢察署（下稱基隆地檢署）檢察官
    勘驗監視器結果：系爭車輛前方有一輛白色自用小客車，該
    白色自用小客車顯示右轉方向燈後緩慢向右停靠路邊，行經
    事故地點前原告駕駛系爭車輛已緩慢降低車速，行經事故地
    點時原告駕駛系爭車輛偏左行駛，並處於靜止狀態約2秒後
    ，被告騎乘被告車輛自後追撞系爭車輛等情，有基隆地檢署
    111年4月1日勘驗筆錄可憑（見111年度偵字第2067號卷第81
    頁、第82頁），足見原告駕駛系爭車輛行經事故地點時，遭
    後方同向由被告所騎乘之被告車輛撞及右後保險桿。
　2.按汽車在同一車道行駛時，除擬超越前車外，後車與前車之
    間應保持隨時可以煞停之距離，不得任意以迫近或其他方式
    ，迫使前車讓道。汽車除遇突發狀況必須減速外，不得任意
    驟然減速、煞車或於車道中暫停。前車如須減速暫停，駕駛
    人應預先顯示燈光或手勢告知後車，後車駕駛人應隨時注意
    前車之行動。汽車行駛時，駕駛人應注意車前狀況及兩車併
    行之間隔，並隨時採取必要之安全措施，不得在道路上蛇行
    ，或以其他危險方式駕車，道路交通安全規則第94條第1項
    、第2項、第3項定有明文。查被告騎乘被告車輛與原告所駕
    系爭車輛在同一車道行駛時，依道路交通安全規則第94條規
    定，自應注意與被告所駕之前車保持隨時可煞停之距離及車
    前狀況，以隨時採取必要之安全措施，倘稍加注意，即可及
    時煞停而避免車禍之發生，以系爭車輛處於靜止狀態約2秒
    後，被告騎乘被告車輛自後追撞系爭車輛之情況（見111年
    度偵字第2067號卷第81頁），足見被告駕車未注意車前狀況
    及保持足夠之安全間隔，違反道路交通安全規則第94條規定
    ，應為肇事原因，堪認被告係有過失。至原告駕車行經事故
    地點時，因前車要路邊停車而減速暫停於車道中，並無違反
    道路交通安全規則第94條規定，被告抗辯原告在禁止臨時停
    車處所臨時停車，自有過失云云，即非可採。
　3.被告雖抗辯本件道路交通事故現場圖與現場實際道路狀況不
    同，事故路段是葫蘆狀之狹路路口，被告係行駛於慢車道上
    ，故聲請鑑定云云。惟本件事故路段係未劃設慢車道之雙向
    二車道，道路型態為直路，有道路交通事故調查報告表㈠及
    現場照片可憑，被告上開抗辯顯與客觀事實不符，不足採信
    ，且依新北市政府警察局瑞芳分局所製作之交通事故資料及
    監視器畫面，已足以認定原告無肇事因素，被告聲請鑑定本
    件事故責任歸屬，核無必要。　　　　　
　㈢被告追撞系爭車輛後，系爭車輛右後方車殼板金有刮傷情形
    ，此有道路交通事故照片黏貼紀錄表在卷可佐。本件被告既
    有過失，其過失行為與系爭車輛之車體損害復有相當因果關
    係，則被告自應依法對系爭車輛之所有人即原告負損害賠償
    責任。茲就原告主張之項目及金額，是否應予准許，分述如
    下：
  ⒈系爭車輛修復費用：
    按因故意或過失，不法侵害他人之權利者，負損害賠償責任
    。汽車、機車或其他非依軌道行駛之動力車輛，在使用中加
    損害於他人者，駕駛人應賠償因此所生之損害。民法第184
    條第1項前段、第191條之2前段定有明文。次按負損害賠償
    責任者，除法律另有規定或契約因有訂定外，應回復他方損
    害發生前之原狀；第一項情形，債權人得請求支付回復原狀
    所必要之費用，以代回復原狀，民法第213條第1項、第3項
    定有明文。再按物被毀損時，被害人除得依民法第196條請
    求賠償外，並不排除民法第213條至第215條之適用。依民法
    第196條請求賠償物被毀損所減少之價額，得以修復費用為
    估定之標準，但以必要者為限（例如：修理材料以新品換舊
    品，應予折舊）。被害人如能證明其物因毀損所減少之價額
    ，超過必要之修復費用時，就其差額，仍得請求賠償（最高
    法院77年度第9次民事庭會議決議(一)參照）。查原告主張
    系爭車輛之修復費用為11,900元（工資4,500元、零件7,400
    元），業據提出興豐汽車保養所估價單影本為證，而系爭車
    輛出廠年月為104年5月，不知其確切之出廠日期，推定系爭
    車輛為104年5月15日出廠，而以104年5月15日為計算折舊之
    基準。至111年1月15日車禍受損之日止，系爭車輛之使用時
    間已逾5年；再依行政院頒布之固定資產耐用年數表及固定
    資產折舊率表所定，汽車之耐用年數為5年，依定率遞減法
    每年應折舊千分之369，惟採用定率遞減法者，其最後1年之
    折舊額加歷年折舊累計額，總和不得超過該資產成本原額之
    十分之九，故逾耐用年數之汽車仍有相當於新品資產成本十
    分之一之殘值。而系爭車輛至車禍受損時止，已逾耐用年數
    ，關於毀損後之修復費用，其新品零件費用於扣除折舊額後
    ，僅能就其中十分之一即740元範圍內認係必要之零件修復
    費用（計算式：7,400元×1/10＝740元）。加計其餘不應折舊
    之工資費用4,500元，則修復系爭車輛之必要費用應為5,240
    元，應予准許。逾此範圍之請求，為無理由，應予駁回。
　⒉醫療費用部分：
　　按損害賠償之債，以有損害之發生及有責任原因之事實，並
    二者之間，有相當因果關係為成立要件。故原告所主張損害
    賠償之債，如不合於此項成立要件者，即難謂有損害賠償請
    求權存在（最高法院48年台上字第481號判決要旨參照）。
    查原告主張醫療費用1,900元，惟原告並非因本件事故受傷
    ，而係事故發生後於上班時跌倒所致，此部分之損害與被告
    之不法侵權行為不具有相當因果關係，故原告請求醫療費用
    1,900元，並無理由，應予駁回。
　⒊交通費用部分：
　　按當事人主張有利於己之事實者，就其事實有舉證之責任，
    民事訴訟法第277條前段定有明文。民事訴訟如係由原告主
    張權利者，應先由原告負舉證之責，若原告先不能舉證，以
    證實自己主張之事實為真實，則被告就其抗辯事實即令不能
    舉證，或其所舉證據尚有疵累，亦應駁回原告之請求（最高
    法院17年上字第917號判決要旨參照）。查原告主張交通費
    用1,000元，惟未提出任何單據證明，亦未說明交通費用係
    因何原因支出，原告無法證明其受有損害，故此部分請求並
    無理由，應予駁回。
　⒋精神撫慰金部分：
　　原告既未能舉證證明原告所受前揭傷害與系爭事故有相當因
    果關係存在，則按前開判決要旨，原告請求被告賠償精神慰
    撫金，即無可採。
四、次按給付有確定期限者，債務人自期限屆滿時起，負遲延責
    任；給付無確定期限者，債務人於債權人得請求給付時，經
    其催告而未為給付，自受催告時起，負遲延責任。其經債權
    人起訴而送達訴狀，或依督促程序送達支付命令，或為其他
    相類之行為者，與催告有同一之效力，民法第229條第1項、
    第2項分別定有明文。又遲延之債務，以支付金錢為標的者
    ，債權人得請求依法定利率計算之遲延利息。但約定利率較
    高者，仍從其約定利率；應付利息之債務，其利率未經約定
    ，亦無法律可據者，週年利率為百分之5，民法第233條第1
    項、第203條亦有明文。本件原告請求被告給付損害賠償額
    之債權，並無確定期限，應自被告受催告時起，始負遲延責
    任。從而，原告依侵權行為法律關係，請求被告給付5,240
    元，及自民事起訴狀繕本送達被告之翌日起即111年5月12日
    起至清償日止，按週年利率百分之5計算之利息，自屬有據
    ，應予准許。逾此範圍，則無理由，不應准許。
五、綜上所述，原告基於侵權行為之法律關係，請求被告給付5,
    240元及自民事起訴狀繕本送達翌日即111年5月12日起至清
    償日止，按週年利率百分之5計算之利息，為有理由，應予
    准許；逾上開範圍之請求，為無理由，應予駁回。
六、本件事證已臻明確，兩造其餘攻擊防禦方法，於本判決結果
    不生影響，爰不一一論述。
七、原告勝訴部分，乃訴訟標的金額未逾500,000元，適用簡易
    程序所為被告敗訴之判決，依民事訴訟法第389條第1項第3
    款，應依職權宣告假執行，併酌情宣告被告預供相當之擔保
    金額後，得免為假執行。至原告敗訴部分，其假執行之聲請
    即失所附麗，應併予駁回。
八、據上論結，本件原告之訴一部為有理由，一部為無理由，依
    民事訴訟法第436條第2項、第79條、第389條第1項第3款、
    第392條第2項，判決如主文。
中　　華　　民　　國　　111 　年　　7 　　月　　28　　日
                  基隆簡易庭法　官　周裕暐　　　　　
以上正本係照原本作成。
對於本件判決如有不服，應於收受送達後20日內向本院提出上訴
書狀，上訴於本院合議庭，並按他造當事人之人數附具繕本。如
委任律師提起上訴者，應一併繳納上訴審裁判費。
中　　華　　民　　國　　111 　年　　7 　　月　　28　　日
                            書記官　謝佩芸